臺灣高雄地方法院民事判決
111年度簡上字第151號
上  訴  人  謝麗美    住宜蘭縣○○市○○路○段000巷0號3

            白祥榮  
被  上訴人  陳元魁  
上列當事人間請求損害賠償事件，上訴人對於本院高雄簡易庭於
民國111 年2 月24日所為110 年度雄簡字第1544號第一審判決提
起上訴，經本院於111 年9 月15日言詞辯論終結，判決如下：
    主      文
上訴駁回。
第二審訴訟費用由上訴人負擔。
    事實及理由
一、被上訴人經合法通知而未於言詞辯論期日到場，核無民事訴
    訟法第386 條各款所列情形，爰依上訴人之聲請，由其一造
    辯論而為判決。
二、被上訴人主張：被上訴人與上訴人乙○○為結縭30年之夫妻
　　並育有一子一女，後雙方於民國109 年11月5 日離婚，詎乙
    ○○於107 年間，在與被上訴人之婚姻關係仍存續期間，至上
    訴人甲○○所開設位於高雄市小港區、名為「小港玉天宮
　　」之民宅式宮廟參加活動成為信徒後，竟進而開始與甲○○有
    不正當交往，被上訴人子女曾多次規勸乙○○，然乙○○反而不
    僅日日與甲○○見面，通話亦以「老公、老婆」互稱
　　，直至108 年約7 、8 月某日，乙○○半夜在廁所偷打電話予
    甲○○，被上訴人無意間聽見其對話不堪入耳，始知上訴人2 
    人間已係男女朋友之不正當關係，嗣乙○○即不斷要求與被上
    訴人離婚而終至離異。而上訴人2 人共同侵害被上訴人之配
    偶關係之身分法益且情節重大，被上訴人自得請求非財產上
    損害賠償新臺幣（下同）50萬元。為此，爰依民法第184 條
    第1 項、第185 條第1 項、第195 條第1 項及第3 項等規定
    提起本訴等語。並於原審聲明：被告應連帶給付原告50萬元
    ，及自起訴狀繕本送達最後被告翌日起至清償日止，按週年
    利率5 ％計算之利息。
三、上訴人則以：乙○○與被上訴人雖原為夫妻，惟被上訴人嗜酒
    施暴致感情不睦，乙○○為照顧子女只得隱忍至子女長大，甚
    至被上訴人母親罹病亦由乙○○照顧多年終老，又被上訴人尚
    以欺騙手段取得乙○○財產，更曾對子女表示「要使你母親一
    無所有」，顯見被上訴人係利用官司為手段得利
　　；另甲○○與乙○○間並無不正當交往關係，被上訴人應提出證
    據等語資為抗辯。
四、原審判決命上訴人應連帶給付被上訴人15萬元，及自110 年
    6 月18日起至清償日止，按週年利率5 ％計算之利息。上訴
    人不服，提起本件上訴，除援用原審之抗辯及陳述外，另主
    張：上訴人彼此雖認識，但並無不正當之交往關係，被上訴
    人亦無任何具體證據足以證明，原判決徒以2 年前之訊息內
    容文字而認上訴人有一般男女交往關係，實有不公，且該訊
    息內容僅為其2 人在開玩笑，況被上訴人提出之對話內容乃
    係存在於甲○○私人使用之手機，是被上訴人屬非法取得而不
    得用以作為其請求之依據；又乙○○與被上訴人之婚姻關係早
    於109 年11月5 日因離婚而消滅，被上訴人在起訴前與乙○○
    已不具配偶關係，且被上訴人提出之訊息對話內容發生於10
    8 年7 、8 月間，被上訴人早已知悉此事，是被上訴人之請
    求權業已罹於2 年時效等語，並於本院聲明：㈠原判決不利
    於上訴人部分廢棄；㈡上開廢棄部分，被上訴人在第一審之
    訴駁回（按：上訴人關於駁回被上訴人假執行聲請之聲明，
    係屬贅述）。被上訴人除援用原審之主張陳述外，另主張：
    原判決認定上訴人有不正當男女交往關係，係以上訴人間之
    通訊軟體LINE對話截圖、臺灣高雄少年及家事法院108 年度
    家調字第893 號離婚事件（下稱另案訴訟）卷宗所附訴外人
    即甲○○當時配偶林○玲提出之LINE對話截圖為據，上訴人亦
    自承上開訊息內容確為其2 人之對話，且上訴人在對話中以
    「老公、老婆」互稱，甚至乙○○亦因此與被上訴人離婚，被
    上訴人自得請求上訴人連帶負損害賠償責任，原判決無違誤
    ；又被上訴人雖與乙○○離婚，但不影響被上訴人本件請求之
    當事人適格；另被上訴人係於108 年8 月間發現上訴人以手
    機通話且對話內容不堪入耳，始知悉上訴人有不正當男女交
    往關係，嗣於110 年6 月18日提起本件訴訟，未逾請求權時
    效等語，答辯聲明：上訴駁回。（至原審判決駁回被上訴人
    其餘請求部分，未據被上訴人提起上訴，已告確定）。
五、兩造不爭執事項（見本院簡上卷第74至75頁）：
  ㈠乙○○與被上訴人於81年12月6 日結婚，於109 年11月5 日
　　兩願離婚。
  ㈡原審卷第17至23頁之對話記錄（下稱系爭對話紀錄），及另
　　案訴訟卷第9 頁之對話紀錄（下稱另案對話紀錄）均為上訴
　　人2 人之LINE對話紀錄。
六、被上訴人主張上訴人2 人有逾越一般男女正常社交之交往行
    為而侵害其基於配偶關係所生之身分法益且情節重大，此為
    上訴人所否認並以前詞置辯，是本件之爭點厥在於：㈠上訴
    人2 人有無不法侵害被上訴人基於配偶關係所生之身分法益
    且情節重大（即上訴人2 人有無逾越一般男女正常社交之交
    往行為）？㈡被上訴人請求上訴人2 人連帶賠償精神慰撫金
    ，有無理由？如有理由，數額以若干為適當？茲將本院得心
    證之理由析述如下：
  ㈠上訴人2 人有無不法侵害被上訴人基於配偶關係所生之身分
　  法益且情節重大（即上訴人2 人有無逾越一般男女正常社交
　  之交往行為）？
  ⒈關於系爭對話紀錄及另案對話紀錄，上訴人雖抗辯被上訴人
    係非法取得，惟經證人即被上訴人及乙○○之女陳○甄於原審
    到庭證述：系爭對話紀錄是我宜蘭舅媽謝○雲翻拍我母親乙○
    ○手機後給被上訴人的等語（見原審卷第183 頁），證人即
    甲○○之子白○宥於原審到庭證稱：另案對話紀錄係我打開我
    父親甲○○手機並翻拍下來的等語（見原審卷第182 至183 頁
    ），足見系爭對話紀錄係經由訴外人謝○雲直接取得後再行
    轉交被上訴人，另案對話紀錄則係甲○○之子白○宥直接取得
    後轉交其母即甲○○原配偶林○玲作為另案訴訟之證據使用，
    被上訴人實非直接自上訴人2 人手機取得上開對話紀錄，因
    此謝○雲、白○宥所為縱有害於上訴人2 人之隱私權等，然侵
    害行為之態樣非重，復衡諸被上訴人基於配偶關係所生之身
    分法益暨其所獲證據之訴訟法價值、發現真實與促進訴訟之
    必要性等情，應認系爭對話紀錄及另案對話紀錄仍得於本件
    訴訟中作為證據使用，上訴人前揭抗辯不足採認。
　⒉按因故意或過失，不法侵害他人之權利者，負損害賠償責任
　　；故意以背於善良風俗之方法，加損害於他人者亦同；數人
    共同不法侵害他人之權利者，連帶負損害賠償責任；不法侵
    害他人之身體、健康、名譽、自由、信用、隱私、貞操，或
    不法侵害其他人格法益而情節重大者，被害人雖非財產上之
    損害，亦得請求賠償相當之金額；前2 項規定，於不法侵害
    他人基於父、母、子、女或配偶關係之身分法益而情節重大
    者，準用之，民法第184 條第1 項、第185 條第1 項前段、
    第195 條第1 項前段及第3 項分別定有明文。又婚姻係以夫
    妻之共同生活為目的，配偶應互相協力保持其共同生活之圓
    滿安全及幸福，而夫妻互守誠實，係為確保其共同生活之圓
    滿安全及幸福之必要條件，故應解為配偶因婚姻契約而互負
    誠實之義務，配偶之一方行為不誠實，破壞共同生活之圓滿
    安全及幸福者，即為違反因婚姻契約之義務而侵害他方之權
    利（最高法院55年台上字第2053號裁判意旨參照）。是侵害
    配偶權之行為，並不以通姦行為為限，倘夫妻任一方與他人
    間存有逾越結交普通朋友等一般社交行為之不正常往來，其
    行為已逾社會一般通念所能容忍之範圍，已達破壞婚姻共同
    生活之圓滿安全及幸福之程度，即足當之，倘其情節重大，
    行為人即應依上開規定對被害人負非財產上即精神慰撫金之
    損害賠償責任。經查，上訴人2 人於原審自承：乙○○約於10
    6 年去小港玉天宮拜拜認識甲○○，認識時甲○○就已經知道乙
    ○○已婚等語（見原審卷第163 頁），足見甲○○知悉乙○○為已
    婚之人；復觀之系爭及另案對話紀錄，上訴人2 人在對話中
    確實以「老公、老婆」互稱，更以「愛你」等語表達對彼此
    之愛意及親暱之慰問，且聯繫頻繁，核與一般友人間開玩笑
    之語明顯不同；再審酌證人陳○甄於原審到庭證述：107 年7
     月25日甲○○之女白○琪打電話給我，她跟我說感覺她爸爸跟
    我媽媽有偷吃，我隔天等我媽媽乙○○下班就去跟蹤她，就看
    到她去找甲○○，晚上我有找我媽媽對質，她有承認等語（見
    原審卷第183 至184 頁），應可認定上訴人2 人之往來顯已
    逾越普通朋友一般社交行為之分際無疑，此業已影響被上訴
    人、乙○○間忠誠、互信之基礎，對婚姻之本質加以干擾、侵
    害，非當今社會倫理觀念及禮俗所能容忍之範圍，並因此破
    壞被上訴人與乙○○間婚姻共同生活之圓滿、安全及幸福，是
    上訴人2 人上開行為係對被上訴人基於配偶之身分法益造成
    侵害且屬情節重大。
　⒊又上訴人2 人自承系爭對話紀錄時間係存在於108 年7 、8 
    月（見本院簡上卷第61、79頁），足見上訴人2 人上開侵權
    行為係發生於乙○○與被上訴人婚姻關係存續期間，縱乙○○與
    被上訴人於109 年11月5 日兩願離婚，亦不影響被上訴人基
    於配偶之身分法益遭受侵害之事實，被上訴人仍得據此請求
    損害賠償。另被上訴人係於110 年3 月3 日提起本件訴訟，
    此有起訴狀及其上本院日期戳章可參（見原審卷第9 頁），
    距系爭對話紀錄時間108 年7 、8 月，尚未逾2 年，被上訴
    人之侵權行為損害賠償請求權自無罹於消滅時效之問題，上
    訴人此部分抗辯顯屬無稽。
　㈡被上訴人請求上訴人2 人連帶賠償精神慰撫金，有無理由？
　  如有理由，數額以若干為適當？
　⒈按慰藉金之賠償須以人格權遭遇侵害，使精神上受有痛苦為
    必要，其核給之標準固與財產上損害之計算不同，然非不可
    斟酌雙方身分資力與加害程度，及其他各種情形核定相當之
    數額。經查，上訴人2 人明知乙○○與被上訴人仍在婚姻關係
    存續中卻仍為上開行為，堪認上訴人2 人確有共同侵害被上
    訴人因配偶關係所生之身分法益且情節重大，對被上訴人精
    神自有相當打擊並致被上訴人受有精神上痛苦，是被上訴人
    依民法第184 條第1 項、第185 條第1 項、第195 條第1 項
    及第3 項規定，請求上訴人2 人連帶賠償其所受非財產上之
    損害，自屬有據。
  ⒉原審審酌兩造之學歷、職業、收入狀況，並調取兩造稅務電
    子閘門財產調件明細表得悉兩造名下財產情形，復參以被上
    訴人所受侵害等一切情狀，核定上訴人2 人應連帶賠償被上
    訴人所受之非財產上損害15萬元，實已衡酌上訴人2 人之行
    為危及乙○○與被上訴人間之婚姻與家庭生活圓滿幸福暨被上
    訴人因此所遭受精神上痛苦之程度等情事，應屬適當。
七、綜上所述，被上訴人依民法第184 條第1 項、第185 條第1 
    項及第195 條第1 項、第3 項等規定，請求上訴人應連帶給
    付15萬元，及自起訴狀繕本送達被告翌日（起訴狀繕本係於
    110 年6 月17日送達，見原審卷第53、57頁）即110 年6 月
    18日起至清償日止，按週年利率5 ％計算之利息，為有理由
　　，應予准許。原審就上開部分，判命上訴人如數給付，並依
    職權為假執行之宣告，於法並無違誤，上訴人猶執前詞指摘
    原判決不當，求予廢棄改判，為無理由，應駁回其上訴。
八、本件事證已臻明確，兩造其餘攻擊防禦方法，經本院審酌後
    認均不足以影響判決之結果，爰不另贅論，附此敘明。
九、據上論結，本件上訴為無理由，爰判決如主文。
中　　華　　民　　國　　111 　年　　10　　月　　13　　日
                  民事第四庭  審判長法官　王  琁
                              法　    官　鄭伊倫
                              法　    官　王宗羿
以上正本係照原本作成。
本判決不得上訴。
中　　華　　民　　國　　111 　年　　10　　月　　13　　日
                                  書記官  洪王俞萍